【裁判字號】    89,台非,77
【裁判日期】    890316
【裁判案由】    違反麻醉藥品管理條例
【裁判全文】
最高法院刑事判決                                  八十九年度台非字第七七號
    上  訴  人  最高法院檢察署檢察總長
    被      告  甲○○
右上訴人因被告違反麻醉藥品管理條例案件，對於台灣南投地方法院中華民國八十七
年四月十六日第一審確定判決（八十六年度訴字第四三六號，起訴案號：台灣南投地
方法院檢察署八十六年度偵字第三二○九號），認為違法，提起非常上訴，本院判決
如左：
    主  文
原判決撤銷。
甲○○非法吸用化學合成麻醉藥品，處有期徒刑肆月，如易科罰金以佰元折算壹日
。
    理  由
非常上訴理由稱：「按判決不適用法則或適用不當者為判決違背法令，刑事訴訟法第
三百七十八條定有明文。又累犯之成立要件，依刑法第四十七條規定，必須曾受有期
徒刑之執行完畢後五年內再犯有期徒刑以上之刑之罪者始足當之。又被告犯有應併合
處罰之數罪，經法院分別判處有期徒刑確定，其中一罪之有期徒刑先執行期滿後，法
院經檢察官之聲請，以裁定定其數罪之應執行刑確定後，其在未裁定前已先執行之有
期徒刑之罪，因嗣後合併他罪定應執行刑之結果，檢察官所換發之執行指揮書，係執
行應執行刑，其前已執行之有期徒刑部分，僅應予扣除，而不能認為已執行完畢。查
本件被告甲○○因吸用麻醉藥品案件經檢察官起訴後，原審認其曾犯肅清煙毒條例等
罪，經台灣台中地方法院判處有期徒刑二年四月、一年六月，並定其應執行刑為三年
七月，甫於民國八十五年二月二十七日執行完畢，猶不思悔改，而於八十六年四月二
十四日前四日某時點再次吸用麻藥，故諭知為累犯而判處有期徒刑五月確定，惟查被
告除前揭案件外，另犯贓物、槍砲等罪，均被判刑並定其應執行刑二年十月，由台灣
台中地方法院檢察署接續前揭案件執行，嗣於八十四年一月十日假釋出監，其刑期終
結日期為八十七年十二月二十七日，而非於八十五年二月二十七日執行完畢，有台灣
台中監獄報請撤銷假釋報告表在卷（台灣台中地方法院檢察署八十七年執更字第○○
二三三七號）可稽，故被告於八十六年四月二十四日左右所犯之本案，係假釋中再犯
罪，不能論以累犯，乃原審不查竟依累犯規定加重其刑，揆諸前開規定，自有適用法
則不當之違誤。案經確定，爰依刑事訴訟法第四百四十一條、第四百四十三條提起非
常上訴，以資救濟」等語。
本院按受有期徒刑之執行完畢，或受無期徒刑或有期徒刑一部之執行而赦免後，五年
以內再犯有期徒刑以上之罪者，始構成累犯，刑法第四十七條規定甚明。本件被告甲
○○於八十、八十二年間分別因違反肅清煙毒條例及竊罪，經台灣台中地方法院、
台灣高等法院台中分院判處有期徒刑二年四月、一年六月確定，嗣經定執行刑為三年
七月，並經台灣台中地方法院檢察署以八十五年度執更字第一七○七號執行，指揮書
執畢日期為八十五年二月二十七日，固有被告之刑案資料查註紀錄表附卷足稽（見台
灣南投地方法院檢察署八十六年度偵字第三二○九號偵查卷第六頁）。惟被告於八十
一、八十二年間，尚分別因贓物罪、違反槍砲彈藥刀械管制條例，經台灣台中地方法
院及台灣高等法院台中分院分別判處有期徒刑七月、二年六月確定，經定執行刑二年
十月，並經台灣台中地方法院檢察署以八十五年度執更字第一一四九號接續前揭案件
執行（八十五年二月二十八日刑期起算），指揮書執畢日期為八十七年十二月二十七
日，於八十四年一月十日假釋，亦有上開被告之刑案資料查註紀錄表可按（見前引卷
第七、八、九頁）。被告於八十六年四月二十四日前四日內非法吸用化學合成麻醉藥
品安非他命，即與累犯之構成要件不符。原判決竟以被告前因違反肅清煙毒條例等罪
，經判處有期徒刑二年四月、一年六月，並定執行刑為三年七月，已於八十五年二月
二十七日執行完畢，因而依累犯規定論處被告非法吸用化學合成麻醉藥品罪刑，顯有
適用法則不當之違法。案經確定，且不利於被告，非常上訴意旨執以指摘，洵有理由
，自應由本院將該判決予以撤銷改判，並就其所犯之罪酌情量處如主文第二項所示之
刑，且諭知易科罰金折算之標準。又非法施用化學合成麻醉藥品甲基安非他命，雖因
毒品危害防制條例於八十七年五月二十日公布，同年月二十二日生效，而有較輕處罰
之規定，但非常上訴程序，僅代原法院為合法之裁判，仍應依原法院為裁判時應適用
之法律而為裁判。原審判決時，毒品危害防制條例尚未公布生效，本件自應適用麻醉
藥品管理條例相關規定處罰，併予明。
據上論結，應依刑事訴訟法第四百四十七條第一項第一款但書，麻醉藥品管理條例第
十三條之一第二項第四款，刑法第十一條前段、第四十一條，罰金罰鍰提高標準條例
第二條，判決如主文。
中      華      民      國    八十九    年      三      月     十六     日
                              最高法院刑事第十二庭
                                  審判長法官  陳  炳  煌
                                        法官  陳  正  庸
                                        法官  陳  世  雄
                                        法官  高  金  枝
                                        法官  張  春  福
      右正本證明與原本無異
                                              書  記  官
中      華      民      國    八十九    年      三      月    二十一    日


司法院資訊處製作；財團法人民間司法改革基金會備份。
